【裁判字號】    95,聲,413
【裁判日期】    950726
【裁判案由】    返還擔保金
【裁判全文】
臺灣高雄地方法院民事裁定               95年度聲字第413號
抗  告  人  彰化商業銀行股份有限公司
法定代理人  癸○○
相  對  人  鼎營科技股份有限公司
法定代理人  丁○○
相  對  人  庚○○
            己○○
            丙○○
            乙○○
            戊○○○
            甲○○○
            壬○○
            辛○○
上列當事人間聲請返還擔保金事件，抗告人對於民國95年3 月31
日本院95年度聲字第413號裁定提起抗告，本院裁定如下：
  主      文
原裁定撤銷。
本院九十三年度存字第三六二八號提存事件聲請人所提存之中央
政府重大交通建設公債八十六年度甲類第九期債票，面額新臺幣
參仟貳佰柒拾萬元壹紙（票號：Ａ八六三○九號），合計新臺幣
參仟貳佰柒拾萬元，准予返還。
抗告費用新臺幣壹仟元由抗告人負擔。
  理      由
一、抗告意旨略以：抗告人與相對人間前因請求清償借款事件而
    涉訟，抗告人並遵本院93年度裁全字第5764號民事裁定，為
    擔保假扣押之實施，而提供中央政府重大交通建設公債86年
    度甲類第9 期債票，面額新臺幣3,270 萬元1 紙（票號：A
    86309 號）為擔保物，並以93年度存字第3628號提存書提存
    在案。茲因相對人鼎營科技股份有限公司、丙○○、庚○○
    同意抗告人取回前開提存物，抗告人並於假扣押程序實施前
    撤回執行對其他相對人執行之聲請。爰請求准予返還擔保金
    。原裁定駁回抗告人之聲請並無理由。為此，爰提起本件抗
    告等語。
二、按原法院或審判長認抗告為有理由者，應撤銷或變更原裁定
    ，民事訴訟法第490 條第1 項定有明文。又按應供擔保之原
    因消滅、供擔保人證明受擔保利益人同意返還者，法院應依
    供擔保人之聲請，以裁定命返還其提存物，民事訴訟法第10
    4 條第1 項第1 、2 款，分別定有明文。再92年9 月1 日修
    正刪除之民事訴訟法第104 條第3 項，原規定「假扣押、假
    處分於執行程序實施前撤回執行之聲請者，法院應依供擔保
    人之聲請，返還其提存物或保證書，毋庸裁定」，因該項情
    形立法體例上屬提存法規定之範疇，故而刪除之，然提存法
    並未同時修正，致擔保人無從逕依提存法向提存所聲請返還
    ，立法上有失平衡。故倘聲請人自始未對假扣押、假處分裁
    定之相對人執行，或聲請後實際並未執行相對人之財產，因
    該裁定嗣經撤銷或收受後經過30日亦未能再聲請執行，相對
    人即無損害發生之可能，此時應可類推適用民事訴訟法第10
    4 條第1 項第1 款規定，認聲請人應供擔保原因消滅，而准
    其領回擔保金。
三、經查：本件抗告人前遵本院93年度裁全字第5764號裁定，提
    供前揭提存物，並以93年度存字第3628號提存書提存在案，
    此經本院依職權調取前揭提存卷核閱無誤，而相對人鼎營科
    技股份有限公司、丙○○、庚○○確同意抗告人取回前開提
    存物，有同意書3 份、公司變更事項登記表1 份及印鑑證明
    2 份在卷可稽。又抗告人於假扣押程序實施前撤回對其他相
    對人執行之聲請，亦有本院民事執行處證明書1 份在卷可佐
    ，故其餘相對人並無損害發生之可能，是揆諸上開說明，抗
    告人聲請返還擔保金，即無不合，應予准許。抗告意旨指摘
    本院原裁定不當，為有理由，爰由本院將原裁定撤銷，另為
    裁定如主文所示。
四、依民事訴訟法第490 條第1 項、第104 第1 項第1 款、第2
    款，裁定如主文。
中    華    民    國    95    年    7     月    26    日
                  民事第六庭  法  官 劉傑民
以上正本係照原本作成。
本裁定不得抗告。
中    華    民    國    95    年    7     月    26    日
                              書記官  許雅惠


司法院資訊處製作；財團法人民間司法改革基金會備份。
